臺灣高等法院臺南分院刑事判決　九十四年度上重訴字第一０一二號
上訴人
即被告　乙○○
　　　　　　　　（另案於臺灣臺南監獄執行）
　　　　甲○○
二人共同
指定辯護人　本院公設辯護人　丙○○
上列上訴人因違反毒品危害防制條例案件，不服臺灣臺南地方法
院九十三年度重訴字第二二號中華民國九十四年八月三十一日第
一審判決（起訴案號：臺灣臺南地方法院檢察署九十三年度偵字
第五二九三號，九十三年度營偵字第四０九號），提起上訴，本
院判決如下：
    主    文
原判決關於乙○○販賣第一級毒品及定執行刑部分，暨甲○○部
分均撤銷。
乙○○共同連續販賣第一級毒品，累犯，處無期徒刑，褫奪公權
終身。扣案附表一編號一所示之第一級毒品海洛因（驗餘淨重壹
佰拾壹點玖伍公克），沒收銷燬之；販賣毒品所得新臺幣壹佰陸
拾玖萬肆仟元、如附表一編號三至十所示之物、附表一編號一所
示之第一級毒品海洛因外包裝（重陸點壹玖公克），均沒收。
甲○○共同連續販賣第一級毒品，處有期徒刑拾年。扣案附表一
編號一所示之第一級毒品海洛因（驗餘淨重壹佰拾壹點玖伍公克
），沒收銷燬之；販賣毒品所得新臺幣壹萬貳仟元、如附表一編
號三至十所示之物、附表一編號一所示之第一級毒品海洛因外包
裝（重陸點壹玖公克），均沒收。
    事    實
一、乙○○（綽號「南哥」、「阿南」）與其媳婦甲○○同住在
    臺南縣下營鄉西連村三鄰連表三十之一號住處，乙○○前因
    販賣第二級毒品安非他命案件，經臺灣嘉義地方法院八十五
    年度訴字第三八三號判處有期徒刑四年二月，於民國（下同
    ）八十六年三月六日確定；又因二次違反麻醉藥品管理條例
    案件，經臺灣臺南地方法院八十五年度易字第一一九九號、
    八十六年度易字第二○二四號各判處有期徒刑八月、八月，
    分別於八十六年三月十一日、八十六年六月二十一日確定，
    上開三罪經定應執行刑為有期徒刑五年六月，送監執行後於
    八十八年九月七日因縮短刑期假釋付保護管束出獄，再於九
    十年九月二十一日假釋付保護管束期滿視為刑之執行完畢。
    詎不知悔改，竟意圖營利，基於販賣第一級毒品海洛因之概
　　括犯意，先於九十一年間某日起至九十三年一、二月間某日
　  止，以其所有如附表一編號九、十所示之行動電話二支作為
    聯絡工具，在不詳地點及臺南縣新營市營新醫院或新營市○
    ○路六二○巷六十六號五樓之三等處，以每塊海洛因磚重三
    百五十公克新臺幣（下同）一百萬元，或以台制每兩十三萬
    元不等之價格，向姓名年籍均不詳之人及蔡清炳（所涉販賣
    第一級毒品罪部分，業經臺灣臺南地方法院九十三年度重訴
　　字第八號判處無期徒刑，現上訴本院審理中），販入數量不
　  詳之海洛因，其中向蔡清炳於九十三年一、二月某日所販入
    之海洛因磚至少有二塊，合計重七百公克。再以其所有之粉
    碎機、研磨機、電子秤、夾鏈袋及封口機，將上開海洛因予
    以稀釋分裝後，再以其所持有如附表一編號九、十所示之行
    動電話作為聯絡販毒工具，先後於附表二編號一、二所示時
    間及地點，以附表二編號一、二所示之次數及數量，連續販
    賣海洛因予陳瞳亮及張天良；又與甲○○意圖營利，共同基
    於販賣第一級毒品海洛因之概括犯意聯絡，於附表二編號三
　　所示時間及地點，以附表二編號三所示之次數及數量，共同
　  連續販賣海洛因予陳月里。嗣經臺南縣警察局刑事警察隊報
    告臺灣臺南地方法院檢察署檢察官指揮偵辦，對乙○○、甲
    ○○、蔡清炳等人實施通訊監察監聽，並於九十三年三月二
    十三日上午持臺灣臺南地方法院核發之搜索票搜索乙○○上
    開住處，並在其所駕駛之車號ＵＡ─７８５６號自用小客車
    內查獲夜宿車內之乙○○，另扣得如附表一扣除編號十所示
    之物品，始發覺上情（乙○○販賣第二級毒品安非他命部分
    ，業判處有期徒刑拾年確定）。
二、案經臺灣臺南地方法院檢察署檢察官指揮臺南縣警察局移送
    該署檢察官偵查起訴。
    理 　 由
一、訊據被告乙○○坦承有附表二編號一、二販賣毒品海洛因等
    事，惟矢口否認有附表二編號三與被告甲○○共同販賣海洛
    因予陳月里犯行，辯稱：不認識陳月里，扣案一百七十萬六
    千元之現金乃欲購買聯結車車頭所用，並非販毒所得云云。
    被告甲○○矢口否認有販賣毒品海洛因予陳月里犯行，辯稱
    ：不認識陳月里，沒有幫乙○○接過電話云云。
二、經查：
(一)上開附表二編號一、二被告乙○○販賣毒品海洛因予陳瞳亮
    、張天良犯罪事實，迭據被告乙○○於原審及本院審理時供
    承不諱，並據證人即購買海洛因之張天良（見警卷(一)第四之
    一至四之七頁、偵查卷(一)第一三三、一三四、一四一頁）、
    陳瞳亮（見偵查卷(一)第一八四至一八六、二○五、二○六頁
    ）證稱：確實有於附表二編號一、二所示時地向被告乙○○
    購買海洛因等情屬實。而證人陳瞳亮、張天良被訴連續販賣
    海洛因部分，陳瞳亮經原審法院於九十三年三月三十日以九
    十二年度訴字第九二九號判處無期徒刑，褫奪公權終身；張
    天良則經原審法院於九十四年六月二十九日以九十三年度訴
    字第一三一六號判處有期徒刑十三年，有刑事判決二份可考
    （見偵查卷(一)第一六三至一八○頁、一審卷(二)第一一三至一
    一九頁），此部分販賣毒品海洛因事實明確。上開附表二編
    號三被告乙○○與甲○○販賣毒品海洛因予陳月里犯罪事實
    ，迭據購買海洛因之陳月里於警訊證稱：「我撥打門號00
    00000000號行動電話向乙○○購買海洛因，電話是
　　由甲○○接聽再轉交乙○○，乙○○沒空將海洛因交給我時
  　，則是由甲○○將海洛因交給我，我與甲○○共交易過四次
　　」（見警卷(一)第五之一至五之四頁），於偵查中證稱：「我
　  從九十二年八月起至九十二年九月四日止，有在臺南縣下營
    鄉西連村內某土地公廟附近與乙○○、甲○○購買海洛因，
    電話有時是乙○○接的，有時是甲○○接的，而甲○○親自
    拿給我四次，乙○○至少有六次，每次購買金額約一千元或
    一千五百元，最後一次是三千元」（見偵查卷(一)第一三二、
    一三三、一三八頁），更於原審證稱：「我認識甲○○，因
　　為甲○○女兒與我兒子是同學，我們見過很多次，我所施用
  　的海洛因是向乙○○購買的，電話有時是乙○○接，有時是
    甲○○接，有時是乙○○前來交付海洛因，有時是甲○○；
    乙○○接聽電話的次數比較多，但甲○○出來交付海洛因的
    次數比較多」等語（見一審卷(一)第二六三至二七四頁），證
    述關於海洛因交易之聯絡方式、購買時間、地點、價格，及
　　由何人交付等重要買賣毒品海洛因情節始終一致且明確，甚
　  可具體說出如何認識被告甲○○及乙○○之緣由，其證詞自
    堪憑信。況被告乙○○於原審證稱：「我不認識陳月里，應
　　該是陳月里的先生馮亮堡向我購買海洛因後，馮亮堡再拿回
　  去供給陳月里施用」（見一審卷(二)第六十八頁），足認確有
    此部分販賣毒品海洛因行為。而購買毒品之陳月里於查獲時
    經警員採集尿液送驗結果，呈嗎啡陽性反應，有臺南縣衛生
    局尿液檢驗成績書及尿液送驗名冊各一份可參（見一審卷(二)
    第二、三頁），證實陳月里所述其出面購買毒品海洛因之情
　　節亦與常理無違，又被告乙○○、甲○○所辯未販賣毒品予
　  陳月里之詞，不足採信，詳如後述，益可認定被告乙○○、
    甲○○確實有附表二編號三販賣海洛因予陳月里行為。
(二)又經販賣海洛因之上游者蔡清炳於偵查中具結指認，證明被
    告乙○○確實有於上開時地，向其販入二塊重七百公克、價
    值為二百萬元之圓形海洛因磚等事（見偵查卷(一)第七十八、
    八十一頁），另有原審九十三年度重訴字第二號蔡清炳違反
    毒品危害防制條例案件刑事卷宗可稽（相關證詞及刑事判決
    均影印外放）。此外，復有臺灣臺南地方法院檢察署通訊監
    察書及通訊監察譯文各一份（與本案有關乃被告乙○○自承
    所使用之門號0000000000、000000000
    0號之通訊監察譯文，見警卷(一)第六之十二、六之十五、七
    之二至七之九頁、警卷(三)第一一九至一三三、一四二至一四
    四頁、一審卷(一)第六十五頁）、現場蒐證照片四十七張在卷
    可稽（見警卷(一)第九之一至九之二十五頁），另有扣案如附
    表一扣除編號十所示之物品可證（見警卷(一)第八之三、八之
    四、八之七頁）。其中扣案之附表一編號一所示白粉三包，
    經送法務部調查局依據化學呈色法、氣相層析質譜分析法鑑
    驗結果，確屬第一級毒品海洛因無訛（總淨重一百十一點九
    五公克，純度為百分之五十九點八三，空包裝重六．一九公
    克），有該局九十三年四月十九日調科壹字第２００００４
    ８０３號鑑定通知書一紙在卷可稽（見偵查卷(一)第二十五頁
    ），又被告乙○○既坦承粉碎機、研磨機、電子秤、夾鏈袋
    及封口機等是用來稀釋海洛因（見警卷(一)第二之四頁），其
    販入純度較高之海洛因後，將之稀釋成純度較低之海洛因賣
    出，以此賺取差價，確有營利意圖；既被告乙○○亦有上開
    方式販賣海洛因營利，則其以同一方式販入安非他命再賣出
    ，自亦有營利意圖自明。
(三)被告乙○○及甲○○均辯稱不認識陳月里，且沒有共同連續
    販賣海洛因予陳月里云云，被告甲○○另辯稱沒有幫被告乙
    ○○接過電話云云（見偵查卷(一)第一三五頁），惟(1)證人陳
    月里於原審證稱：「我認識甲○○，因為甲○○女兒與我兒
    子是同學，我們見過很多次，我所施用的海洛因是向乙○○
　　購買的，電話有時是乙○○接，有時是甲○○接，有時是乙
 　 ○○前來交付海洛因，有時是甲○○；乙○○接聽電話的次
    數比較多，但甲○○出來交付海洛因的次數比較多」等語（
    見一審卷(一)第二六三至二七四頁），核與其於警詢證稱：「
    我撥打門號0000000000號行動電話向乙○○購買
    海洛因，電話是由甲○○接聽再轉交乙○○，乙○○沒空將
    海洛因交給我時，則是由甲○○將海洛因交給我，我與甲○
    ○共交易過四次」（見警卷(一)第五之一至五之四頁），及於
    偵查中證稱：「我從九十二年八月起至九十二年九月四日止
　　，有在臺南縣下營鄉西連村內某土地公廟附近與乙○○、甲
  　○○購買海洛因，電話有時是乙○○接的，有時是甲○○接
    的，而甲○○親自拿給我四次，乙○○至少有六次，每次購
    買金額約一千元或一千五百元，最後一次是三千元」等語大
    致相符（見偵查卷(一)第一三二、一三三、一三八頁）。雖證
    人陳月里對被告乙○○及甲○○之聯絡及交付次數之陳述，
    先後略有不一致，惟此係因被告乙○○、甲○○與證人陳月
 　 里聯絡以及出面交易之次數不盡相同，上開不一致乃證人記
    憶隨時間遞減所產生之正常現象，自不能以上開些微不一致
    事項，遽而認定被告乙○○及甲○○均未曾共同販賣海洛因
    予證人陳月里。(2)被告乙○○於原審審理時以證人身分固證
    稱：「我不認識陳月里，應該是陳月里的先生馮亮堡向我購
　　買海洛因後，馮亮堡再拿回去供給陳月里施用」云云（見一
  　審卷(二)第六十八頁），用以規避其未與被告甲○○共同販賣
    海洛因予陳月里，惟經審判長訊問後，被告乙○○先辯稱被
    告甲○○應不知悉其有在販賣海洛因，又旋即改稱知情；先
    證稱只賣海洛因給陳瞳亮及張天良，沒有賣過其他人，但又
    立即否認先前說法，改稱有賣海洛因給馮亮堡過；被告乙○
    ○已特定僅賣過上開三人海洛因後，旋又改稱張天良的朋友
    也向其買過海洛因（見一審卷(二)第七十二頁）。由此顯見被
    告乙○○為使被告甲○○脫免罪責，即在短時間內為上開前
    後重大矛盾之證述，顯不能採信，益徵被告乙○○為脫免被
    告甲○○之罪責，而為虛偽陳述甚明，自不能以上開證述作
    為被告二人有利之認定。被告二人上開所辯純為事後避重就
    輕之詞，不足採信。
(四)關於被告乙○○所扣得一百七十萬六千元之現金是否屬於販
    賣毒品所得乙節，被告乙○○雖辯稱扣案現金是要買聯結車
    車頭，以供運送發電廠飛灰使用（見警卷(一)第二之四頁，九
    十三年度聲羈第九○號卷刑事卷第四頁、偵查卷(一)第三九頁
    ），並於九十三年四月二十三日供稱：「打算到高雄市○○
    路及嘉義購買拖車」云云（見偵查卷(一)第六十二頁）。然：
    (1)證人蔡清炳於原審證稱：「乙○○確實有投資運送飛灰事
    宜，所獲得的利潤會分給乙○○紅利，乙○○先前有說要拿
    我給他的運輸費用，加上一筆錢再投資公司買拖車頭，但我
    沒有要乙○○去買拖車頭，六、七十萬元是在九十三年一月
    農曆過年前後交付給乙○○，其後並沒有再討論投資的事。
    」（見一審卷(一)第二四四至二四八頁），但經審判長訊問證
    人蔡清炳有關被告乙○○投資金額及時間、分紅期間及比例
    等等，證人蔡清炳郤證稱：「扣案的一百七十萬元裡面有無
    我給乙○○的分紅六、七十萬元，我自己也不清楚，我給乙
    ○○紅利並沒有開收據，我也沒有辦法證明一百七十萬元裡
    面有無我給乙○○的分紅六、七十萬元」（見一審卷(一)第二
    五一頁）。而證人蔡清炳於偵查中另證稱：「我於九十三年
    二、三月間曾付給乙○○六、七十萬元的運輸費用，但我並
    沒有請乙○○去買拖車頭，也不知道扣案現金的來源。」（
    見偵查卷(一)第一九二、一九三頁）。(2)被告甲○○就上開扣
    案現金於原審以證人身分證稱：「乙○○曾向我表示請我回
    去娘家調借約一百萬元買車頭，我回娘家沒有調到錢，我就
    自己向同事潘淑貞借十萬、潘淑文借三十萬，其他我再出一
    半，總共是九十幾萬，我是在乙○○被查獲前一、二天即九
    十三年三月十九、二十日左右交給乙○○．．我曾經在九十
    三年初中過『大家樂』，贏了七十幾萬，連同先前還有儲蓄
    十幾萬，再玩幾期大家樂後，大概剩下五十幾萬，我只交給
    乙○○九十八萬，我自己留二萬」云云（見一審卷(一)第二五
    三至二五五、二六○、二六二、二六三頁），但證人甲○○
    於九十三年三月二十三日為警詢問時，明白表示不知被告乙
    ○○身上所查扣大筆現金之來源是否為販毒不法所得（見警
    卷(一)第三之三頁），經臺灣臺南地方法院檢察署檢察官於九
    十三年七月二十一日勘驗上開警詢錄音光碟，被告甲○○確
    實僅為上開陳述，對於扣案現金來源亦隻字未提，有勘驗筆
    錄一份可證（見偵查卷(一)第二二○頁）。(3)至為要者，查獲
    當日九十三年三月二十三日被告乙○○及甲○○為前開警詢
    初次陳述後，自被告乙○○於偵查中選任之辯護人於九十三
    年三月二十六日具狀表示，扣案現金其中一百萬元乃被告甲
    ○○借予被告乙○○購買「拖車頭」後（見偵查卷(一)第三十
    一頁），被告乙○○於九十三年五月十八日隨即表示「現金
    一百七十萬是要買聯結車頭，錢『都是』向我媳甲○○借來
    的」（見九十三年度偵聲字第八五號卷刑事卷第六頁），同
    時被告甲○○於九十三年六月十五日表示「其中一百萬元是
    我向住在高雄縣岡山鎮○○○路一四一號之（非親生）妹妹
    潘淑貞、潘淑文所借，並交給乙○○作為購買車頭用」（見
    偵查卷(一)第一三六頁）。此外，九十三年三月二十九日被告
    乙○○與偵查中選任之辯護人在臺灣臺南看守所接見時有以
    下對話：「（乙○○：我被找到的一百七十多萬是要買第三
    隻拖車頭）、（辯護人：但是你媳婦是說那是你房子的價款
    ）、（乙○○：我不愛跟她說這麼清楚，我房子貸款只有七
    十多萬嘛，我跟我媳婦借一百萬）．．（辯護人：你媳婦一
    百萬是怎麼借的？）、（乙○○：她說她從她娘家那拿來的
    ）、（辯護人：但是她不是這樣講，她說這部分是簽六合彩
    來的）、（乙○○：這我不知道）、（辯護人：然後呢？你
    們兩個講的不合，就不好了）、（乙○○：妳可以打電話去
    跟她講一下）．．（辯護人：對啦！她說是跟你簽六合彩來
    的）（乙○○：簽六合彩，簽沒這麼多啦！）．．（辯護人
    ：現在就是那一百七十萬如果你們交待好的話，如果有機會
    就發還回來，一百七十萬也不是小數字啊，對不對？）．
    ．（乙○○：妳可以打電話跟我媳婦溝通一下啦！）、（辯
    護人：可以，可以）」有臺灣臺南看守所檢送臺灣臺南地方
    法院檢察署之錄音譯文一份可查（見偵查卷(一)第一九八頁）
    。(4)綜合上開證據資料，首先，從證人蔡清炳上開證詞再勾
 　 稽被告乙○○先前所為抗辯，其中有關給付投資報酬之時間
    及分派方式、給付紅利後有無再討論投資購買聯結車頭、有
    無商請被告乙○○去購買聯結車頭等證詞，均不一致而有重
    大瑕疵，甚而證人蔡清炳亦表示無從證明扣案部分現金是否
    與投資分紅有關；且如真為合法所得，自可大方存入銀行帳
    戶，若為公司經營發給紅利，自有憑有據，應可昭人公信，
    但被告乙○○及證人蔡清炳反而均不能提出上開資金來源之
    證明，是被告乙○○辯稱扣案現金其中六、七十萬元乃合法
    投資所得，不能採信。其次，再綜合論述證人甲○○與被告
    乙○○之說詞及上開譯文內容，證人甲○○對於其中一百萬
    元之詳細來源，先表示全不知情，其後再就是否全部為賭博
    所得或是向何人所借得，又前後矛盾，而對於究竟是借得一
    百萬元或是九十八萬元，被告二人陳述亦不一致；苟係被告
    甲○○於查獲前一、二日前借予被告乙○○，為求自身利益
    ，且借款時日僅距離警訊當日不過二日之久，自可趁其記憶
    明晰時，明白說出上開現金來源，以圖早日取回所借貸資金
    ，但被告甲○○仍就此所謂合法取得之借款，未曾表示任何
    意見，實與常情有違。況本院再隔別訊問被告二人並命甲○
    ○具結作證，被告二人就借款利息及如何償還，於本院所供
    不相一致，乙○○供稱甲○○交錢時並未向其表示金錢之來
    源，且未曾言及需付利息，核與被告甲○○所證交錢時伊曾
    表示係返回娘家所借，且乙○○當時曾表示要付利息之情節
    不同（見本院卷第一九０至一九四頁），且被告甲○○既有
    能力回娘家借錢一百多萬元，郤於本院審理中另因犯公共危
    險罪判處拘役五十日無錢繳納易科金四萬五千元（以每日九
    百元計算），經通緝後始經緝獲到案執行，有臺灣高等法院
    被告通緝紀錄表及前案案件異動查作業表在卷可參（見本院
    卷第一五三、一五四頁），亦不合情理。再者，被告乙○○
    坦承向證人蔡清炳購買二塊海洛因磚，仍未交付買毒價金，
    目前仍有積欠買毒款項等語（見九十三年度聲羈字第九○號
    卷刑事卷第五頁，一審卷(一)第一七二頁、一審卷(二)第十七頁
    ），而證人蔡清炳亦作同樣證述，表示二塊海洛因磚市價約
    二百萬元（見一審卷(一)第二五二、二五三頁），輔以被告乙
    ○○乃長期販賣海洛因及安非他命之大盤毒販，其下三名買
    受證人陳瞳亮、張天良（海洛因部分）、洪麗雲（安非他命
    部分，已確定）均因販賣毒品罪遭法院判刑在案。又扣案之
　　現金一百七十萬六千元，於被告連續販賣毒品海洛因及已確
　  定之販賣毒品安非他命予如附表二編號一、二、三、四之人
    ，依上開四人證述購買毒品之期間及次數，均以頻率最大、
    額度最小即有利於被告之方式計算，剛好符合被告乙○○販
    賣毒品海洛因及安非他命所得，詳如附表三所示。因此，上
    開扣案現金當為被告乙○○長期販賣本案毒品所得，且供作
    本案尚未給付證人蔡清炳二百萬元海洛因磚價款之用，兼具
    供購買毒品販售及販售毒品所得之性質自明。
(五)綜上所述，本案事證明確，被告乙○○及甲○○犯行應堪認
    定。
三、按海洛因係屬毒品危害防制條例第二條第二項第一款規定之
    第一級毒品。毒品危害防制條例業經總統於九十二年七月九
    日以華總一義字第０九二００一二一九三０號令修正公布，
    並自九十三年一月九日施行。將第四條規定由原五項增列為
    六項，對第一項製造、運輸、販賣第一級毒品規定，則修法
    前後刑度均相同。新法既已修正公布第四條條文，在理論上
　　，屬法律有變更，在實務上參照最高法院八十年度第二次刑
  　事庭長會議決定（二），僅法律名稱變更，條文內容均未變
    更，上級法院無庸撤銷原判決之意旨，如構成要件及法定刑
    俱未變更，逕行適用現行法，不生新舊法比較之問題，故無
　　刑法第二條第一項規定新舊法比較之適用。核被告乙○○及
　  甲○○所為，係犯同條例第四條第一項販賣第一級毒品罪。
    被告二人持有第一級毒品之低度行為，為販賣之高度行為所
    吸收，不另論罪。被告二人就附表二編號三販賣毒品予陳月
    里部分，彼此間有犯意聯絡及行為分擔，為共同正犯。被告
    二人先後多次販賣海洛因犯行，時間緊接，構成要件相同，
    顯係基於概括犯意反覆為之，為連續犯，依刑法第五十六條
    規定論以一罪。又被告乙○○有如犯罪事實一所示之前科，
    於九十年九月二十一日假釋付保護管束期滿視為刑之執行完
    畢，有臺灣高等法院被告全國前案紀錄表在卷可參，於五年
    內再犯本件有期徒刑以上之罪，為累犯，因所犯法定刑為死
    刑、無期徒刑，依刑法第六十四條第一項、第六十五條第一
    項規定不得加重。又被告甲○○乃為其公公即被告乙○○接
　　聽電話及交付海洛因，所交易對象陳月里為單純施用者，尚
　  與大型盤商動輒以大量海洛因販賣之情形有別，因本件法定
    刑為死刑及無期徒刑之罪，被告所犯情輕法重，其犯罪情節
    衡情尚有可憫恕之處，本院認為被告甲○○販賣海洛因部分
    應依刑法第五十九條之規定減輕其刑。至被告乙○○交易數
    量、次數甚多，尚不具備可憫恕之情狀，不宜依刑法第五十
    九條之規定減輕其刑，併予敘明。
四、原審予被告二人販賣第一級毒品部分，予論罪科刑，固非無
    見。惟(一)毒品危害防制條例新法雖已修正公布第四條條文，
    依上開說明，在理論上，屬法律有變更，在實務上如構成要
    件及法定刑俱未變更，逕行適用現行法，不生新舊法比較之
    問題，故無刑法第二條第一項規定新舊法比較之問題適用；
    原判決認應係法律有變更，依刑法第二條第一項前段規定，
    比較新舊法，適用裁判時即修正後之毒品危害防制條例，顯
    適用法則不當。(二)毒品危害防制條例第十九條第一項關於沒
　　收之規定，係採義務沒收主義。故凡犯同條例第四條至第九
 　 條、第十二條、第十三條或第十四條第一項、第二項之罪者
    ，其供犯罪所用之物或因犯罪所得之財物，均應諭知沒收，
　　法院無審酌之餘地。而毒品之外包裝有防止毒品裸露、逸出
　  及潮濕之功用，並便於攜帶及運輸，其係供販賣、運輸毒品
    所用之物，至為顯然。原判決於該毒品之外包裝，竟漏未依
    上開規定宣告沒收，並有判決不適用法則之違誤（最高法院
    九十二年度台上字第一二七五號判決參照）。(二)被告甲○○
    並未幫助「阿姐」販賣毒品海洛因，詳如後述，原判決認此
    部分成立幫助販賣第一級毒品罪，顯有未當。被告乙○○上
    訴意旨，指摘原判決量刑過重，被告甲○○上訴意旨否認犯
    罪，雖均無足取。但原判決既有上開可議，自屬無法維持，
    應由本院就被告乙○○販賣第一級毒品及定執行刑部分，暨
    被告甲○○部分均撤銷改判之。爰審酌被告乙○○有賭博、
　  酒後駕車公共危險、妨害公務等前科，被告甲○○曾有賭博
    、違反臺灣省菸酒專賣條例等前科，販賣海洛因供人施用，
    戕害他人身心健康至鉅，嚴重危害社會秩序，且乙○○為上
    游毒品來源，再從中販賣下游牟利，擴大毒品戕害人群之範
    圍，而其下游買受者均再販賣他人，俱經法院判處重刑；甲
    ○○參與協助乙○○販賣海洛因，雖數量甚少，惟因居中交
    付及牽線，亦導致毒品交易蔓延擴大，嚴重危害社會秩序，
    暨彼等販賣次數及期間等犯罪動機、目的、手段，甲○○一
    再矯詞否認犯行，乙○○雖坦承大部分犯罪，仍意圖掩飾共
    犯甲○○犯行及隱匿販毒所得，犯後態度均不能認為良好等
    一切情狀，分別量處被告乙○○無期徒刑，依法宣告褫奪公
    權終身，被告甲○○有期徒刑十年，以資懲儆。扣案如附表
    一編號一第一級毒品海洛因（驗餘淨重壹佰拾壹點玖伍公克
    ），乃違禁物，依毒品危害防制條例第十八條第一項前段規
　　定，沒收銷燬之。編號三至十為被告乙○○所有供販賣海洛
　  因所用以分裝之器具及聯絡電話，已據其供述在卷（見偵查
    卷(一)第十一頁，一審卷(二)第十四頁），應依毒品危害防制條
　  例第十九條第一項規定宣告沒收。附表一編號一所示之第一
　  級毒品海洛因外包裝（重陸點壹玖公克），有防止毒品裸露
    、逸出及潮濕之功用，並便於攜帶及運輸，其係供販賣、運
　　輸毒品所用之物，亦依毒品危害防制條例第十九條第一項規
　  定，沒收之。扣案之現金一百七十萬六千元，符合被告乙○
    ○販賣毒品所得，詳如附表三所示，除其中編號四之一萬二
    千元為被告乙○○販賣第二級毒品所得，已為乙○○確定之
    販賣第二級毒品罪宣告沒收外，其餘一百六十九萬四千元，
    則為被告乙○○於販賣第一級毒品所得，詳如附表三編號一
    至三（其中甲○○販賣所得為一萬二千元，詳如附表三編號
    三），應依毒品危害防制條例第十九條第一項規定宣告沒收
    。至於扣案如附表一編號十一至十三等物品，其中第一級毒
　　品海洛因殘渣袋三包，乃被告乙○○施用海洛因餘留之物品
　  ，且被告乙○○亦確實有施用海洛因，有臺南縣衛生局尿液
    檢驗成績書及尿液送驗名冊各一份可參（見偵查卷(一)第一一
    七、一一八頁），其他行動電話二支，經審核通訊監察監聽
    譯文後，並未發現上開二支電話之通聯記錄，且被告乙○○
    亦表示上開二支電話乃其向朋友所借，非其所有（見偵查卷
    (一)第六十三、一三七頁，一審卷(一)第六十七頁），均與本案
    無關，乃不予宣告沒收。
五、公訴意旨另以：被告甲○○於附表二編號四所示之時間、地
    點，聯絡有犯意聯絡之綽號「阿姐」，連續販賣毒品海洛因
    予馮文生多次。認被告甲○○涉犯毒品危害防制條例第四條
    第一項販賣第一級毒品罪嫌云云。經查：
(一)按犯罪事實，應依證據認定之，無證據不得推定其犯罪事實
　　，又不能證明被告犯行者，應諭知無罪之判決，刑事訴訟法
  　第一百五十四條第一項、第三百零一條第一項分別定有明文
    。告訴人之告訴，係以使被告受刑事訴追為目的，是其陳述
    是否與事實相符，仍應調查其他證據以資審認。即在告訴人
    指訴被告涉嫌犯罪之場合，縱令所訴情由依其所結合之旁證
    在情理上尚非絕非無可能，若在一般生活經驗上仍可另為其
    他有利被告之合理推斷，根據「罪證有疑、利於被告」之證
    據法則，即不得遽以片面之觀點，認為告訴人之陳述或其所
    本旁證已適於為有罪判斷之依據。第三人作證指述時，亦應
    為相同之審認。
(二)公訴人固採信證人馮文生於警詢、偵查中及原審指述。據馮
    文生於原審證稱：「我在九十三年五月乙○○被查獲後某日
　　順道前往甲○○上班的『３３３ＫＴＶ』聊天，其間我隨口
  　詢問甲○○有無海洛因可以調取，當時我並不是要向甲○○
    買，只是請甲○○幫我處理，我也不知道甲○○可不可以幫
    我調到，之後甲○○打電話告訴我表示『太子宮』附近有一
    位叫『阿姐』的可以賣海洛因給我。甲○○只有幫我用電話
    聯絡交貨地點，至於要買多少及金額等部分，我並沒有透過
    甲○○，我只是向甲○○表示需要調海洛因，之後我便在同
    年五月十日、十八日、二十三日向『阿姐』買過三次海洛因
    ，都是『阿姐』拿海洛因給我，『阿姐』從來沒有與我直接
    用電話聯絡過，我都是透過甲○○向『阿姐』買海洛因，也
    不知道甲○○與『阿姐』是何種關係」（見一審卷(二)第七十
    六至八十二頁），於警詢時及偵查中亦為相同之證述（見偵
    查卷(一)第九十八、九十九、二三四至二三六頁），認第三人
    馮文生在何時何地與甲○○接觸、甲○○如何聯繫「阿姐」
    、及其如何藉由甲○○之聯繫而與「阿姐」購買海洛因、購
    買海洛因之時間地點及數量等節，始終相符，而有高度一致
    性，自可憑信。作為被告甲○○與綽號「阿姐」共同販賣毒
    品海洛因罪嫌之論罪依據。
(三)惟訊據被告甲○○堅詞否認有與「阿姐」共同販賣海洛因予
    馮文生行為。辯稱：根本毫無此事（見偵查卷(一)第一三八頁
    ），況檢察官未能舉出綽號「阿姐」之真實姓名年籍、住所
    ，以供傳訊到庭查明馮文生所述是否與事實相符。揆諸上開
    說明縱令馮文生所訴情由在情理上尚非絕非無可能，但既無
    其他不利於被告之合理事實足以綜合推斷，而認馮文生供述
    可採，根據「罪證有疑、利於被告」之證據法則，即不得遽
    以片面之觀點，認為馮文生之陳述作為被告甲○○有罪判斷
    之不利依據。
(四)綜上所述，尚無法證明被告甲○○與「阿姐」有附表二編號
    四販賣海洛因犯行。因公訴人認此部分與上開論罪部分有連
    續犯裁判上一罪關係，乃不另為無罪判決之諭知。
據上論斷，應依刑事訴訟法第三百六十九條第一項前段、第三百
六十四條、第二百九十九條第一項前段，毒品危害防制條例第四
條第一項、第十八條第一項前段、第十九條第一項，刑法第十一
條前段、第二十八條、第五十六條、第四十七條、第五十九條、
第三十七條第一項，判決如主文。
本案經檢察官江守權到庭執行職務。
中　　華　　民　　國　　93　　年　　5      月　　3    日
            刑事第一庭審判長法官　黃　崑　宗
                            法官　王　明　宏
                            法官　蔡　長　林
以上正本證明與原本無異。
如不服本判決，應於收受本判決後十日內向本院提出上訴書狀。
其未敘述上訴理由者並得於提起上訴後十日內向本院補提理由書
狀（均須按他造當事人之人數附繕本）「切勿逕送上級法院」。
　　　　　　　　　　　　　書記官　李　培　薇
中　　華　　民　　國　　93　　年　　5      月　　4    日
附錄本案論罪科刑法條全文：
毒品危害防制條例第四條第一項：
　製造、運輸、販賣第一級毒品者，處死刑或無期徒刑；處無期
徒刑者，得併科新臺幣一千萬元以下罰金。
附表一：
┌──┬──────┬──┬──┬──────────────┐
│編號│扣案物品名稱│單位│數量│備                        註│
├──┼──────┼──┼──┼──────────────┤
│ 一 │第一級毒品海│ 包 │  │驗餘淨重壹佰壹拾點玖伍公克  │
│    │洛因        │    │    │包裝重陸點壹玖公克          │
├──┼──────┼──┼──┼──────────────┤
│ 二 │第二級毒品安│ 包 │柒  │驗餘淨重貳佰貳拾伍點陸玖公克│
│    │非他命      │    │    │                            │
├──┼──────┼──┼──┼──────────────┤
│ 三 │粉碎機      │臺  │壹  │1.僅供稀釋粉碎海洛因用。    │
│    │            │    │    │2.依社會經驗非專供販賣毒品所│
│    │            │    │    │  用。                      │
├──┼──────┼──┼──┼──────────────┤
│ 四 │研磨機      │臺  │壹  │1.僅供稀釋粉碎海洛因用。    │
│    │            │    │    │2.依社會經驗非專供販賣毒品所│
│    │            │    │    │  用。                      │
├──┼──────┼──┼──┼──────────────┤
│ 五 │封口機      │臺  │壹  │依社會經驗非專供販賣毒品所用│
├──┼──────┼──┼──┼──────────────┤
│ 六 │電子秤      │臺  │壹  │依社會經驗非專供販賣毒品所用│
├──┼──────┼──┼──┼──────────────┤
│ 七 │夾鏈袋（０號│小包│伍  │依社會經驗非專供販賣毒品所用│
│    │尺寸）      │    │    │                            │
├──┼──────┼──┼──┼──────────────┤
│ 八 │夾鏈袋（３號│小包│貳  │依社會經驗非專供販賣毒品所用│
│    │尺寸）      │    │    │                            │
├──┼──────┼──┼──┼──────────────┤
│ 九 │行動電話    │支  │壹  │1.ＭＯＴＯＲＯＬＬＡ牌Ｃ２８│
│    │            │    │    │  ９型，銀色，內含門號０９５│
│    │            │    │    │  0000000號ＳＩＭ卡壹│
│    │            │    │    │  張。                      │
│    │            │    │    │2.依社會經驗非專供販賣毒品所│
│    │            │    │    │  用。                      │
├──┼──────┼──┼──┼──────────────┤
│ 十 │行動電話    │支  │壹  │1.廠牌型號不詳，內含門號０９│
│    │            │    │    │  00000000號ＳＩＭ卡│
│    │            │    │    │  壹張。                    │
│    │            │    │    │2.未扣案但無證據證明已滅失。│
├──┼──────┼──┼──┼──────────────┤
│十一│行動電話    │支  │壹  │1.同上廠牌型號，白色，內含門│
│    │            │    │    │  號0000000000號Ｓ│
│    │            │    │    │  ＩＭ卡壹張。              │
│    │            │    │    │2.與本案無關。              │
├──┼──────┼──┼──┼──────────────┤
│十二│行動電話    │支  │壹  │1.ＭＯＴＯＲＯＬＬＡ牌８０８│
│    │            │    │    │  ８型，銀色，內含門號０９５│
│    │            │    │    │  0000000號ＳＩＭ卡壹│
│    │            │    │    │  張。                      │
│    │            │    │    │2.與本案無關。              │
├──┼──────┼──┼──┼──────────────┤
│十三│第一級毒品海│小包│  │其上已無海洛因殘留，為被告馮│
│    │洛因殘渣袋  │    │    │民豐施用而非販賣海洛因所用之│
│    │            │    │    │物，與本案無關。            │
├──┼──────┼──┼──┼──────────────┤
│十四│現金 (販毒所│    │    │1.面額壹仟元紙鈔計壹佰陸拾玖│
│    │得暨預備購買│    │    │  萬肆仟元、面額壹佰元紙鈔計│
│    │海洛因之用）│    │    │  壹萬貳仟元，總計壹佰柒拾萬│
│    │            │    │    │  陸仟元。                  │
│    │            │    │    │2.兼具供購買毒品販售及販售毒│
│    │            │    │    │  品所得之性質。            │
└──┴──────┴──┴──┴──────────────┘
附表二：【販賣數量及價格均依最低次數及頻率計算】
┌──┬────┬───┬──────┬──────┬─────┬─────┐
│編號│販售對象│販賣人│販賣起迄時間│販賣地點    │販賣次數  │備註      │
│    │暨毒品  │      │            │            │ 及數量   │          │
├──┼────┼───┼──────┼──────┼─────┼─────┤
│ 一 │陳瞳亮  │乙○○│91年6、7月某│臺南縣下營鄉│至少每四天│自91年7月 │
│    │        │      │日起至92年6 │西連村某廟宇│一次，每次│31日起算至│
│    ├────┤      │月17日遭查獲│及被告乙○○│至少購買五│92年6月16 │
│    │海洛因  │      │前某日止    │住處        │千元      │日，共321 │
│    │        │      │            │            │          │日，計80次│
├──┼────┼───┼──────┼──────┼─────┼─────┤
│ 二 │張天良  │乙○○│92年7月間起 │臺南縣下營鄉│至少四次，│          │
│    │        │      │            │西連村某廟宇│一錢二萬元│          │
│    ├────┤      │            │及被告乙○○│一次，其餘│          │
│    │海洛因  │      │            │住處        │三次至少一│          │
│    │        │      │            │            │千元。    │          │
├──┼────┼───┼──────┼──────┼─────┼─────┤
│ 三 │陳月里  │乙○○│            │臺南縣下營鄉│至少十次，│其中至少四│
│    │        │甲○○│            │西連村內某土│每次至少一│次由甲○○│
│    ├────┤      │            │地公廟      │千元，最後│出面交付海│
│    │海洛因  │      │            │            │一次三千元│洛因。    │
├──┼────┼───┼──────┼──────┼─────┼─────┤
│ 四 │馮文生  │阿姐  │93年5月10、 │臺南縣鹽水鎮│至少三次  │由甲○○幫│
│    │        │      │18、23日    │大香港ＫＴＶ│          │助「阿姐」│
│    ├────┤      │            │前          │          │聯繫海洛因│
│    │海洛因  │      │            │            │          │交易事宜。│
├──┼────┼───┼──────┼──────┼─────┼─────┤
│ 五 │洪麗雲  │乙○○│92年12月某日│臺南縣鹽水鎮│至少四次，│由乙○○親│
│    │        │      │起至93年3月 │新中路八二巷│每次至少三│自前往洪麗│
│    ├────┤      │某日止      │八十弄十三號│千元。    │雲家中販賣│
│    │安非他命│      │            │四樓洪麗雲住│          │，未使用行│
│    │        │      │            │處          │          │動電話。  │
└──┴────┴───┴──────┴──────┴─────┴─────┘
 附表三：【販毒所得計算表，單位：新臺幣】
┌──┬───┬──────┬─────────┬─────────────┐
│編號│買受人│最低買受金額│  計  算  公  式  │  備                  註  │
├──┼───┼──────┼─────────┼─────────────┤
│ 一 │陳瞳亮│肆拾萬元    │5000x80           │計入扣案現金壹佰陸拾玖萬肆│
├──┼───┼──────┼─────────┤仟元部分，在乙○○販賣海洛│
│ 二 │張天良│貳萬仟元  │3000x1+20000x1    │因項下沒收（其中壹萬貳仟元。　　  │
├──┼───┼──────┼─────────┤在甲○○販賣海洛因項下沒收                    │
│ 三 │陳月里│壹萬貳仟元  │1000x9+3000x1     │）                        │
├──┼───┼──────┬─────────┬─────────────┤
│ 四 │洪麗雲│壹萬貳仟元  │3000x4            │單獨在乙○○販賣安非他命項│
│    │      │            │                  │下沒收。                  │
├──┴───┴──────┴─────────┴─────────────┤
│ 以上合計：新臺幣壹佰柒拾萬陸仟元。                                       │
└─────────────────────────────────────┘
